臺灣高等法院民事裁定　　　　　　　　 100年度重再字第19號
再審原告　　林銘麒
再審被告　　國立台北教育大學
法定代理人　林新發
上列當事人間侵權行為損害賠償事件，再審原告對於中華民國10
0年4月26日100年度重再字第4號判決，提起再審之訴，本院裁定
如下：
    主  文
再審之訴駁回。
再審訴訟費用由再審原告負擔。
    理  由
一、按提起再審之訴，應依民事訴訟法第501條第1項第4款表明
    再審理由，此為必須具備之程式。所謂表明再審理由，必須
    指明確定判決有如何合於法定再審事由之具體情事始為相當
    ，倘僅泛言有何條款之再審事由，而無具體情事者，仍難謂
    已合法表明再審事由，最高法院61年台再字第137號判例意
    旨參照。次按當事人提起再審之訴或聲請再審，雖聲明係對
    某件再審判決或裁定為再審，但審查其再審訴狀理由，實為
    指摘原確定裁判或前次之再審裁判如何違法，而對該聲明不
    服之再審判決或裁定，則毫未指明有如何法定再審理由。此
    種情形，可認為未合法表明再審理由，逕以其再審為不合法
    駁回之，亦有最高法院69年度第3次民事庭會議決定(一)可資
    參照。
二、本件再審原告前就臺灣臺北地方法院98年度重訴字第25號判
    決（下稱為原審判決）及本院98年度重上字第462號判決（
    下稱為原確定判決）提起再審之訴，經本院99年度重再字第
    16號判決駁回確定（下稱為前再審判決）。再審原告復對前
    再審判決提起再審之訴，亦經本院100年度重再字第4號判決
    以：前再審判決已說明原審判決及原確定判決並未憑切結書
    為有利於再審被告之認定，而係依證人劉家發、吳仲展、陳
    士賢之證詞，調取臺北地院96年度執字第76476號、本院97
    年度抗字第1310號、最高法院97年度臺抗字第846號等卷證
    ，並審酌再審原告於系爭房屋拆除時未異議及阻擋各節，認
    定再審原告同意拆除系爭房屋；並無適用法規顯有錯誤為由
    ，判決駁回再審之訴確定（下稱為系爭再審確定判決）。再
    審原告依民事訴訟法第496條第1項第1款規定對系爭再審確
    定判決提起再審之訴，雖仍主張：再審被告於拆除門牌號碼
    臺北市○○區○○路3段21巷臨25號房屋（下稱為系爭房屋
    ）時，伊並未同意，亦未簽署切結書同意將系爭房屋交還再
    審被告，兩造間更無以新臺幣1元賠償之協議存在，且伊係
    為避免遭移送妨害公務，於拆除現場未以劇烈肢體抗爭，原
    審判決及原確定判決不顧伊主張再審被告係以系爭房屋為其
    所有作為拆除之依據，並無徵求伊同意之理由存在，且將伊
    單純沈默認定為同意拆除行為，已違反民事訴訟法第222條
    第3項規定之論理法則及經驗法則，以及同法第277條規定舉
    證責任分配原則，適用法規顯有錯誤；詎系爭再審確定判決
    亦未敘明原審判決及原確定判決有如何遵守舉證責任分配之
    法則，即逕以判決駁回再審之訴，亦違反上開民事訴訟法規
    定，且有判決不備理由之違法等語。然核其所述上情，仍係
    對原審判決及原確定判決取捨證據、認定事實之職權行使範
    圍斤斤指摘，而未具體陳明系爭再審確定判決究有如何法定
    再審理由；且系爭再審確定判決既未認定事實，自無適用民
    事訴訟法第277條舉證責任分配法則之必要。揆諸前揭最高
    法院判例及民事庭會議決定意旨，其再審之訴於法不合，自
    應予駁回。
三、爰裁定如主文。
中    華    民    國   100    年    6     月    30    日
                    民事第十二庭
                        審判長法  官  吳謀焰
                              法  官  許紋華
                              法  官  李瑜娟
正本係照原本作成。
如不服本裁定，應於收受送達後10日內向本院提出抗告狀，並應
繳納抗告費新臺幣1000元。
中    華    民    國   100    年    7     月     4    日
                              書記官  黃瑞芬